【裁判字號】    95,上訴,2717
【裁判日期】    950926
【裁判案由】    毒品危害防制條例
【裁判全文】
臺灣高等法院刑事判決
上  訴  人
即  被  告  甲○○
上列上訴人因違反毒品危害防制條例案件，不服臺灣基隆地方法
院95年度訴字第308號，中華民國95年6月1日第一審判決（起訴
案號：臺灣基隆地方法院檢察署95年度毒偵字第740號），提起
上訴，本院審理中，檢察官移送併辦（併辦案號：臺灣基隆地方
法院檢察署95年度毒偵字第1096號），本院判決如下：
    主  文
原判決關於施用第一級毒品暨定執行刑部分撤銷。
甲○○連續施用第一級毒品，處有期徒刑柒月；扣案第一級毒品
海洛因壹袋（不含包裝，驗餘淨重零點壹公克）、海洛因拾伍
包（不含包裝，淨重貳壹點壹陸公克）均沒收銷燬，注射針筒
支及前述海洛因壹袋之包裝（重零點壹陸公克）、海洛因拾伍包
之包裝（重點柒捌公克）均沒收。
其他上訴駁回。
撤銷改判部分所處之刑與上訴駁回部分所處之刑，應執行有期徒
刑捌月，扣案第一級毒品海洛因壹袋（不含包裝，驗餘淨重零點
壹公克）、海洛因拾伍包（不含包裝，淨重貳壹點壹陸公克）
均沒收銷燬，注射針筒支及前述海洛因壹袋之包裝（重零點壹
陸公克）、海洛因拾伍包之包裝（重點柒捌公克）均沒收。
    事    實
一、甲○○前曾因施用毒品案件，經臺灣基隆地方法院94年毒聲
    字第165號裁定送觀察、勒戒，於民國（下同）94年11月30
    日因無繼續施用傾向釋放出所，甲○○仍不知戒絕，於前開
    觀察、勒戒執行完畢釋放後五年內，復基於概括之犯意，自
    95年1月2日起，至同年5月16日止，在其基隆市○○街224號
    8樓住處，以摻於香煙或以針筒注射之方式，約一週1、2次
    ，連續施用第一級毒品海洛因；甲○○另行起意於95年1月5
    日，在其上開住處，以吸食器燒烤方式，施用第二級毒品安
    非他命一次。嗣於95年1月6日上午10時45分許，甲○○在基
    隆市○○路、孝三路郵局門口，掏口袋時將口袋內毒品一併
    掏出，恰為在場員警楊銘泰發覺當場查獲，並扣得甲○○所
    有之海洛因一袋（不含包裝，淨重0.13公克，其包裝重0.16
    公克）及注射針筒1支。甲○○又於同年5月17日15時30分許
    ，在基隆市○○區○○街77號地下1樓停車場被警察查獲，
    並扣得其所有第一級毒品海洛因十五包（不含包裝，淨重21
    . 16公克，空包裝重3.78公克，純度百分之十六點六一，故
    純質淨重3.51公克）及供注射海洛因所用之注射針筒2支。
二、案經基隆市警察局第一分局報請臺灣基隆地方法院檢察署檢
    察官偵查起訴暨臺灣基隆地方法院檢察署檢察官移送併案審
    理。
    理    由
一、前揭事實，業據上訴人即被告甲○○於警詢、偵訊及原審調
    查、審理時先後供承施用海洛因及安非他命不諱，且被告於
    95年1月6日經警查獲採尿送昭信科技顧問股份有限公司檢驗
    結果，尿液呈安非他命及嗎啡陽性反應，此有前開公司濫用
    藥物尿液檢體檢驗報告一件在卷可稽（參見偵字第378號卷
    第38頁）；又被告於95年5月17日被查獲後，所採之尿液經
    檢驗呈嗎啡陽性反應亦有昭信科技顧問股份有限公司尿液檢
    體檢驗報告一件在卷可憑（見偵字第1096號卷第42頁、第54
    頁），核與被告自白相符，此外，復有被告所有，經送法務
    部調查局鑑驗附有鑑定通知書二紙之海洛因一袋（不含包裝
    ，淨重0.13公克，空包裝重0.16公克，見毒偵字第740號卷
    第9頁）、海洛因十五包（不含包裝淨重21.16公克，空包裝
    重3.78公克，純度百分之十六點六一，故純質淨重3.51公克
    ，見毒偵字第1096號卷第58頁），及供注射海洛因所用之注
    射針筒3支，扣案足資佐証；被告施用第一、二級毒品海洛
    因及安非他命之事証明確，犯行均堪認定。
二、查海洛因、安非他命分別係毒品危害防制條例第2條第2項第
    1、2款所定之第一、二級毒品。核被告所為，係犯毒品危害
    防制條例第10條第1項之施用第一級毒品罪及同條例第10條
    第2項之施用第二級毒品罪。其於受觀察、勒戒後五年內再
    犯毒品危害防制條例第10條之罪，依同條例第23條第2項之
    規定，應依法論科。又被告分別施用第一、二級毒品前後，
    分別持有第一、二級毒品海洛因、安非他命之低度行為，應
    分別為其施用第一、二級毒品之高度行為所吸收，均不另論
    罪。
三、又被告行為後，刑法第56條連續犯之規定，業於94年2月2日
    修正公布刪除，並於95年7月1日施行，則被告連續施用第一
    級毒品之犯行，因行為後新法業已刪除連續犯之規定，此刪
    除雖非犯罪構成要件之變更，但顯已影響行為人刑罰之法律
    效果，自屬法律有變更，依新法第2條第1項規定，比較新、
    舊法結果，仍應適用較有利於被告之行為時法律即舊法論以
    連續犯（參見最高法院95年第8次刑事庭會議決議）。被告
    多次施用第一級毒品之犯行，時間緊接，所犯係構成要件相
    同之罪名，顯係基於概括犯意反覆為之，為連續犯，應依修
    正前刑法第56條之規定，以一罪論並依法加重其刑。又公訴
    人雖僅起訴被告自95年1月2日至同月5日止之施用海洛因之
    犯行，自同年1月6日起至同年5月16日止施用海洛因之犯行
    未起訴，然未起訴部分與起訴部分，有連續犯之裁判上一罪
    關係，前己敘明，未起訴部分應為起訴效力之所及，本院自
    應併予審判。被告連續施用第一級毒品罪及一次施用第二級
    毒品罪，兩罪間，行為不同，罪名有異，犯意各別，應分論
    併罰。
四、就被告施用第二級毒品部分，原審審酌被告之素行、犯罪之
    動機、手段、所生危害及其犯後態度等一切情狀，適用毒品
    危害防制條例第10條第2項判處被告有期徒刑三月，經核並
    無不合，被告提起上訴，空言指摘原判決此部分不當，核無
    理由，應予駁回。
五、就被告施用第一級毒品部分原審予以論罪科刑，固非無見。
    惟查：(一)被告第一次被查獲之海洛因係一袋，乃原判決於主
    文第二行記載，扣案第一級毒品海洛因拾壹袋予以沒收，自
    有未當。(二)被告甲○○自於95年1月6日起至同年5月16日止
    連續施用第一級毒品，原審僅依據被告於時之自白即予認定
    ，並將此部分併予審判，但原審在無其他證據足以佐證之情
    形下（被告於95年5月17日被查獲有十五包海洛因及注射針
    筒，且該日所採尿液經檢驗有海洛因之反應，足以佐證被告
    此部分之犯行），即予判決，且對被告第二次被查獲之海洛
    因未予宣告沒收銷燬，即有未當。(三)被告第一次被查獲之海
    洛因，原判決僅就海洛因淨重部分宣告沒收銷燬，但該海洛
    因之包裝則置而不論，亦有未洽。被告提起上訴，空言指摘
    原判決此部分不當，固無可採，惟原判決關於被告施用第一
    級毒品部分既有可議，應由本院將原判決關於此部分暨定執
    行刑部分撤銷改判。審酌被告施用海洛因之動機、目的，及
    海洛因對於人體會產生成癮性、依賴性，係足以危害個人健
    康及社會安全之管制藥物，被告經送勒戒仍不知戒絕，再次
    犯下本案，及施用毒品犯行乃戕害自己身心健康，猶不知戒
    除濫行施用毒品惡習，一犯再犯不知悔悟，其犯罪之手段、
    所生自我戕害結果及犯罪後態度，暨本件係被告上訴，檢察
    官未上訴，且原審認定被告連續施用海洛因至95年5月16日
    ，與本院認定被告連續犯之次數相同，參酌刑事訴訟法第37
    0條上訴不利益禁止之精神等一切情狀，量處有期徒刑柒月
    。
六、扣案海洛因一袋（不含包裝，淨重0.13公克）及海洛因15包
    （不含包裝，淨重21.16公克），係屬第一級毒品，依毒品
    危害防制條例第18條第1項前段宣告沒收銷燬之。該一袋海
    洛因之包裝袋（重0.16公克）及十五包海洛因之包裝袋（重
    3.78公克）均係被告所有供包裝毒品以防潮濕供施用毒品所
    用之物，95年1月6日查扣之注射針筒1支，及95年5月17日扣
    案之注射針筒2支，係屬被告所有供其施用毒品時所用之物
    ，均依刑法第38條第1項第2款規定宣告沒收。
七、又刑法第2條第1項規定：「行為後法律有變更者，適用行為
    時之法律。但行為後之法律有利於行為人者，適用最有利於
    行為人之法律」。依刑法第51條定應執行刑時，「裁判確定
    前犯數罪，其中一罪在新法施行前者，亦同（即亦應為新舊
    法比較）。」最高法院95年5月23日第8次刑事庭會議決議可
    資參照。被告所犯上開二罪，均係於95年7月1日之前犯之，
    而刑法第51條業於94年2月2日修正公布，並於95年7月1日施
    行，修正前刑法第51條規定：「數罪併罰，分別宣告其罪之
    刑，依左列各款定其應執行者：」，其中第5款規定：「宣
    告多數有期徒刑者，於各刑中之最長期以上，各刑合併之刑
    期以下，定其刑期。但不得逾二十年。」；修正後刑法第51
    條第5款規定：「宣告多數有期徒刑者，於各刑中之最長期
    以上，各刑合併之刑期以下，定其刑期。但不得逾三十年」
    ，比較結果，修正後刑法並非較有利於被告，依刑法第2條
    第1項前段之規定，本案仍應依修正前刑法第51條第5款規定
    ，定其應執行之刑。爰就撤銷改判部分所處之刑與上訴駁回
    部分所處之刑，定其應執行刑為有期徒刑捌月，並重為前述
    沒收及沒收銷燬之諭知。
八、被告經合法傳喚，無正當理由不到庭，爰不待其陳述逕行判
    決，併此敘明。
據上論斷，應依刑事訴訟法第369條第1項前段、第364條、第299
條第1項前段、第368條、第371條，毒品危害防制條例第10條第1
項、第18條第1項前段，刑法第2條第1項、第11條前段、第38條
第1項第2款，修正前刑法第56條、第51條第5款，判決如主文。
本案經檢察官張秋雲到庭執行職務。
中    華    民    國    95    年    9     月    26    日
                  刑事第十一庭
                          審判長法  官  張連財
                                法  官  楊照男
                                法  官  林明俊
以上正本證明與原本無異。
施用第一級毒品部分如不服本判決，應於收受送達後十日內向本
院提出上訴書狀，其未敘述上訴之理由者並得於提起上訴後十日
內向本院補提理由書（均須按他造當事人之人數附繕本）。
施用第二級毒品部分不得上訴。
                                書記官  蕭進忠
中    華    民    國   95     年    10    月    2     日
附錄論罪法條
毒品危害防制條例第10條
施用第一級毒品者，處 6 月以上 5 年以下有期徒刑。
施用第二級毒品者，處 3 年以下有期徒刑。


司法院資訊處製作；財團法人民間司法改革基金會備份。
